臺灣高等法院花蓮分院民事判決  
111年度上字第61號
上  訴  人  宋增福  

            宋蘭枝  
            宋增松  
            羅添盛  

            葉双妹  

            黃建麟  

            詹瓊霖  

            周凌西  
            侯家齊  
共      同
訴訟代理人  賴淳良律師
            胡孟郁律師
被上訴人    財團法人基礎天基聖堂

法定代理人  藍明和  




上列當事人間請求債務人異議之訴事件，上訴人對於中華民國11
1年9月2日臺灣花蓮地方法院110年度訴字第323號第一審判決提
起上訴，本院不經言詞辯論判決如下：
    主  文
上訴駁回。
第二審訴訟費用由上訴人負擔。
    事實及理由
上訴人主張：被上訴人財團法人基礎天基聖堂(以下亦稱天基聖
  堂)於民國110年3月5日執本院106年度上易字第66號確定判決
  （下稱系爭確定判決）為執行名義，聲請對訴外人邱德有、蔡
  玉青(下稱邱德有等2人)為強制執行，經臺灣花蓮地方法院(下
  稱執行法院)以110年度司執字第365號執行(下稱系爭執行)，
  邱德有等2人隨即依系爭確定判決主文所載，遷離○○縣○○市○○
  路000號房屋(下稱系爭房屋)。然系爭房屋並非僅邱德有等2人
  占有，而係上訴人等一貫道道親所共同占有管理使用，邱德有
  等2人遷離系爭房屋後，系爭執行仍繼續為執行行為，並定110
  年12月3日強制搬離，顯係以上訴人為執行債務人。上訴人非
  邱德有等2人之占有輔助人，又因未曾參與系爭確定判決程序
  ，不受系爭確定判決拘束，非系爭判決執行力所及，系爭執行
  竟以上訴人為占有輔助人為由，對上訴人為強制執行行為，自
  有違誤。爰依強制執行法第14條之1，提起債務人異議之訴，
  請求排除系爭執行。並聲明：系爭執行對上訴人之執行行為應
  予撤銷。
被上訴人則以：天基聖堂係以系爭確定判決為執行名義對邱德
  有等2人聲請強制執行，系爭執行命令所載債務人乃邱德有等2
  人，並非上訴人，故上訴人非系爭執行之執行債務人，不得依
  強制執行法第14條之1第1項規定提起本件訴訟。另上訴人僅為
  邱德有等2人之占有輔助人，卷附聲明書等資料，足證上訴人
  已追隨邱德有另立門戶、退出天基聖堂；天基聖堂亦於106年1
  0月29日決議收回系爭房屋，邱德有、蔡玉青等退出之信徒及
  邱德有追隨者，不得再使用、管理系爭房屋，故上訴人並無使
  用、進入系爭房屋之權利，自無對抗系爭執行之權利可言。況
  且，系爭執行有關「邱德有等2人應騰空遷讓返還系爭房屋(除
  一樓出租部分外)予天基聖堂」部分，已於111年11月3日執行
  完畢，故上訴人提起本件訴訟，亦於法未合等語資為抗辯。並
  答辯：被上訴人之訴駁回。
按原告之訴，依其所訴之事實，在法律上顯無理由者，法院得
  不經言詞辯論，逕以判決駁回之，民事訴訟法(下稱民訴法)第
  249條第2項定有明文，依同法第463條規定，於第二審程序準
  用之。又民訴法第249條第2項所謂原告之訴，依其所訴之事實
  ，在法律上顯無理由者，係指依原告於訴狀內記載之事實觀之
  ，在法律上顯然不能獲得勝訴之判決者而言（最高法院62年台
  上字第845號判決參照）。是當事人聲明上訴之事項，在法律
  上顯無理由時，第二審法院亦得依上開規定，對於當事人之上
  訴，不經言詞辯論逕以判決駁回之（最高法院42年台上字第52
  6號判決意旨參照）。又該準用之結果，乃指依上訴人於上訴
  狀內之記載，在法律上顯然不能獲得更有利於己判決之結果者
  而言（最高法院107年度台上字第1662號判決意旨參照）。
本件經原審判決駁回上訴人之訴。上訴人不服，提起上訴，上
  訴意旨與原審主張大致相同，而指摘原審判決其敗訴，顯屬不
  當等語。
按債務人對於債權人依強制執行法第4條之2規定聲請強制執行
  ，如主張非執行名義效力所及者，得於強制執行程序終結前，
  向執行法院對債權人提起異議之訴，強制執行法第14條之1第1
  項固定有明文。惟此項債務人異議之訴有理由之判決，僅就執
  行名義所載債權，未因強制執行達其目的之部分排除其執行力
  ，不能據以撤銷強制執行程序業經終結部分之執行處分。又債
  務人提起異議之訴時，強制執行程序雖尚未終結，然因其訴有
  無理由，應依事實審言詞辯論終結時之狀態決之，故債務人異
  議之訴，應在事實審言詞辯論終結時，其強制執行程序尚未終
  結，若強制執行程序已經終結者，其訴已無阻止強制執行之實
  益。
經查，系爭執行名義有關「邱德有等2人應騰空遷讓返還系爭房
  屋(除一樓出租部分外)予天基聖堂」部分，已於111年11月3日
  執行完畢，有111年11月3日執行筆錄、現場照片及執行法院接
  管公告可參(本院卷第49頁至第67頁)，上訴人對此亦未爭執，
  足認此部分強制執行程序業經終結。而依上訴人之聲明及主張
  之原因事實，係請求撤銷系爭執行名義上開有關遷讓返還系爭
  房屋之執行處分，該部分執行程序既已終結，依前揭說明，已
  無從以本件債務人異議之訴排除該部分執行程序。從而，上訴
  人之上訴，在法律上顯然不能獲得更有利於己之判決結果。
綜上所述，上訴人提起上訴，依據其上訴狀上訴意旨，不經調
  查即可認定其上訴顯無理由，爰不經言詞辯論，逕以判決駁回
  之。
據上論結，依民訴法第463條、第249條第2項、第78條，判決如
  主文。
中　　華　　民　　國　　111 　年　　12　　月　　7 　　日
                  民事庭審判長法  官  林信旭
                              法  官  劉雪惠
                              法  官  廖曉萍
以上正本係照原本作成。
如不服本判決，應於收受送達後20日內向本院提出上訴書狀，其
未表明上訴理由者，應於提出上訴後20日內向本院補提理由書狀
（均須按他造當事人之人數附繕本）。上訴時應提出委任律師或
具有律師資格之人之委任狀；委任有律師資格者，另應附具律師
資格證書及釋明委任人與受任人有民事訴訟法第466條之1第l項
但書或第2項（詳附註）所定關係之釋明文書影本。如委任律師
提起上訴者，應一併繳納上訴審裁判費。
中　　華　　民　　國　　111 　年　　12　　月　　7 　　日
                              書記官  廖子絜
附  註：
民事訴訟法第466條之1（第1項、第2項）：
對於第二審判決上訴，上訴人應委任律師為訴訟代理人。但上訴
人或其法定代理人具有律師資格者，不在此限。
上訴人之配偶、三親等內之血親、二親等內之姻親，或上訴人為
法人、中央或地方機關時，其所屬專任人員具有律師資格並經法
院認為適當者，亦得為第三審訴訟代理人。